【裁判字號】    90,台上,1660
【裁判日期】    900322
【裁判案由】    違反毒品危害防制條例
【裁判全文】
最高法院刑事判決                                九十年度台上字第一六六○號
    上  訴  人  乙○○
                甲  ○
右上訴人等因違反毒品危害防制條例案件，不服台灣高等法院台中分院中華民國八十
九年十一月二十八日第二審判決（八十九年度上訴字第八四一號，起訴案號：台灣台
中地方法院檢察署八十八年度偵字第五九九二、七六四六、七六四七、一三三九四號
），提起上訴，本院判決如左：
    主  文
原判決撤銷，發回台灣高等法院台中分院。
    理  由
本件原判決認定上訴人乙○○曾因違反麻醉藥品管理條例案件，經判處有期徒刑六月
確定，於民國八十七年四月十七日易科罰金執行完畢；猶不知悔改，復與上訴人甲○
共同基於意圖營利之犯意聯絡，於八十八年二月二十七日凌晨一時許，在台中縣豐原
市○○路三十一巷九十六號甲○之居住處，由甲○先與黃瓊儀達成販賣第二級毒品安
非他命之合意，並收取黃瓊儀交付之買賣價款新台幣（下同）二千元後，旋由乙○○
在上址交付安非他命三小包（驗後淨重合計零點四五公克，其中二小包經檢驗結果為
安非他命，驗後淨重零點四二公克；另一小包淨重零點零三公克，經檢驗結果係第一
級毒品海洛因）予黃瓊儀，嗣於同日凌晨一時十五分許，為警在上址查獲乙○○、黃
瓊儀、許世宏等人，並扣得乙○○、甲○二人販賣予黃瓊儀之上開毒品三小包等情；
因而維持第一審論處上訴人等共同販賣第二級毒品（乙○○累犯）罪刑之判決，駁回
上訴人等在第二審之上訴。固非無見。
惟查：一、有罪判決書所記載之犯罪事實，為論罪科刑適用法律之基礎，故凡於適用
法律有關之重要事項，必須詳加認定，明確記載，然後於理由內敘明犯罪事實所憑之
證據及認定之理由，始足為適用法律之依據。如事實有此記載，理由未予說明，則為
理由不備，按諸刑事訴訟法第三百七十九條第十四款規定，其判決當然為違背法令。
原判決事實認定上訴人乙○○、甲○共同基於意圖營利之犯意聯絡，由甲○先與黃瓊
儀達成販賣第二級毒品安非他命之合意，並收取黃瓊儀交付之買賣價款二千元，旋由
乙○○在上址交付安非他命三小包（其中一包經檢驗結果係海洛因）等情，其對於甲
○於向黃瓊儀收取價款後，如何推由乙○○交付毒品予黃瓊儀之事實，並未於事實欄
內明確認定記載，於法已有未合；且其就上訴人二人間於事實欄所記載共同販賣第二
級毒品予黃瓊儀之犯行，如何為犯意之聯絡？其具體事證為何？俱未於判決內敘明其
認定所憑之證據及理由，亦有判決理由不備之違法。二、證據之證明力，雖由法院自
由判斷，惟證據之本身如有瑕疵，則在此瑕疵未能究明以前，遽採為有罪之根據，即
難謂為適法。證人黃瓊儀於第一審證稱：「我拿二千元給甲○時，乙○○沒有在家，
再晚一點乙○○才從外面回來。是乙○○將安非他命拿給我的，……他拿給我後，我
就開始吸了。」，許世宏則證稱：「當天黃瓊儀有拿二千元到樓下給甲○，再上樓後
就從身上拿出安非他命，我與她二人輪流吸食，結果警察就衝進來，乙○○當時也在
場，但他沒有吸，我們三人的位置是在一樓房間，甲○在地下室的臥房。」（見第一
審卷第五十九頁反面、一二一頁反面），其二人對於黃瓊儀交付價款予甲○後，究竟
係「再晚一點乙○○才從外面回來」而交付安非他命予黃瓊儀，抑為黃瓊儀「再上樓
後就從身上拿出安非他命」，並與許世宏輪流吸食，供述似有岐異，尚非毫無瑕疵。
原審未予究明，遽採為上訴人等論罪之依據，其採證認事難謂與證據法則不悖。三、
原判決認定上訴人等以販賣第二級毒品安非他命之犯意，交付安非他命三小包予黃瓊
儀，但該三小包毒品經檢驗結果，其中二包係安非他命，另一包則為第一級毒品海洛
因等情；如果無訛，該交付海洛因之行為，即非在上訴人等販賣安非他命犯意之認知
範圍內。此種錯誤之情形，於上訴人等應負之罪責有無影響，自應審認說明。原判決
對之並未於理由內論說明，亦屬判決理由欠備。以上諸端，或為上訴意旨所指摘，
或為本院得依職權調查之事項，應認原判決有撤銷發回更審之原因。
據上論結，應依刑事訴訟法第三百九十七條、第四百零一條，判決如主文。
中      華      民      國     九十     年      三      月     二十二   日
                              最高法院刑事第九庭
                                  審判長法官  陳  宗  鎮
                                        法官  劉  介  民
                                        法官  魏  新  和
                                        法官  孫  增  同
                                        法官  蕭  權  閔
      右正本證明與原本無異
                                              書  記  官
中      華      民      國     九十     年      三      月    二十七    日


司法院資訊處製作；財團法人民間司法改革基金會備份。
